臺灣士林地方法院民事判決　九十年度訴字第一五五八號
　　原　　　告　甲○○
　　訴訟代理人　丙○○
　　被　　　告　乙○○
右當事人間履行合夥契約事件，本院判決如左：
    主    文
原告之訴及假執行之聲請均駁回。
訴訟費用由原告負擔。
    事實及理由
一、按訴狀送達後，原告不得將原訴變更或追加他訴，但被告同意者，或擴張或減縮
    應受判決事項之聲明者，不在此限，又被告於訴之變更追加無異議，而為本案之
    言詞辯論者，視為同意變更或追加，民事訴訟法第二百五十五條第一項第一款、
    第三款、第二項著有明文。本件原告於民國九十年七月二十七日聲請發支付命令
    ，請求被告給付新台幣（以下同）八十四萬八千六百八十九元，經被告對支付命
    令聲明異議而視為起訴；嗣於本院九十一年二月二十日言詞辯論期日提出起訴狀
    ，變更其聲明為請求被告給付原告九十八萬八千零七元，及自八十九年八月三十
    日起至清償日止，按年息百分之五計算之利息；再於九十一年六月二十八日具狀
    更正其聲明為請求被告給付四十三萬七千七百五十元及遲延利息。經核原告訴之
    變更為擴張及減縮應受判決事項之聲明，被告復於其變更無異議，而為本案之言
    詞辯論，揆諸前開法條規定，其聲明之變更應予准許。
二、原告起訴主張：
（一）兩造於民國八十八年一月六日，約定由原告出資三萬五千元，被告出資五萬元
      ，共計八萬五千元，從第三人「阿草」處購得雪佛蘭汽車，後轉賣於第三人「
      乖乖」，得款十一萬元；其後雙方約定以上開金額之比例即被告八萬五千分之
      五萬，原告八萬五千分之三萬五千為出資比例，並以出售該「雪佛蘭汽車」之
      所得十一萬元為籌設資金，並於同年三月五日以原告名義向第三人邱金福承租
      桃園縣桃園市○○路○段四六六號一樓為營業場所，合夥經營「熱帶雨林吉普
      車修配場」，並約定以原告於新竹國際商業銀行所開立帳號第0000000
      0之一之甲存帳戶為對外開具期票給付貨款之方式，故雙方有合夥關係存在。
（二）兩造所合夥經營之「熱帶雨林」均為虧損，而所應支出予廠商之費用均由原告
      所支出，總計支出七十四萬四千一百七十六元，依被告出資比例八萬五千分之
      五萬計算，被告應給付原告四十三萬七千七百五十元。
（三）被告於庭訊時自承「錢都是由原告收去」，原告若非該「熱帶雨林」之合夥利
      害關係人，豈能將行號之營業收入「收去」？被告復自承原告自己打電話給廠
      商說要跳票，顯見原告確是擔負了為支付該整個合夥事務費用之壓力，若非有
      合夥關係，原告自無從詳細知悉所開立應付票據之兌現日期與執票人名義、電
      話號碼，更無法詳知每一筆支出與收入，可見兩造確有合夥關係。兩造為合夥
      營業而承租房屋，且於八十八年二月二十三日及八十八年四月六日即須給付房
      租，而「熱帶雨林吉普車修配場」自八十八年二月二十三日至八十八年四月六
      日還尚未營業亦無營業收入，足見被告所謂「材料行收的現金都被原告拿走」
      、「租金是店裡收的現金來支付」云云顯無理由。
（四）並聲請請求判決：(1)被告應給付原告四十三萬七千七百五十元，並給付原告自
      八十九年八月三十日起至清償日止按年息百分之五計算利息。(2)原告願供擔保
      ，請准宣告假執行。
三、被告則辯稱：否認兩造有合夥關係存在，八十八年間賣車的錢全給原告拿走，被
    告未向伊要錢，亦未與原告合夥。「熱帶雨林吉普車修配場」為被告一人經營，
    房租及各種支出均是被告獨力支付，原告沒有管理「熱帶雨林吉普車修配場」帳
    目，因為係被告一人經營，所以根本沒有什麼帳，原告所說的帳目是因為被告向
    原告借票以支付各種款項，原告自己作的登記。被告已經清償所有票款，而且為
    了要清償向原告借票之款項，被告店裡的營業額都是被原告拿走的。原告是利用
    房子的一部分來賣檳榔，因被告盈虧自負，所以沒有薪水。並聲明請求判決：原
    告之訴及其假執行之聲請均駁回。
四、原告主張兩造於八十八年一月六日，由原告出資三萬五千元，被告出資五萬元，
    以總價八萬五千元購得雪佛蘭汽車一輛，並以十一萬元出售之情，為被告所不否
    認；原告主張兩造有合夥關係一節，則為被告所否認，而以前情詞置辯。
五、按稱合夥者，謂二人以上互約出資以經營共同事業之契約。前項出資，得為金錢
    或其他財產權，或以勞務、信用或其他利益代之。金錢以外之出資，應估定價額
    為其出資額。未經估定者，以他合夥人之平均出資額視為其出資額。民法第六百
    六十七條著有明文。又合夥非要式行為，而為諾成契約，故訂立合同文據，並非
    合夥契約成立之要件，合夥人間雖未訂立合同文據，如依其他證憑足以證明其為
    合夥者，亦應認其合夥契約為有效成立。最高法院十八年上字第二七九號、第一
    六七五號著有判例可資參照。另按民事訴訟當事人主張有利於己之事實者，就其
    事實有舉證之責任，民事訴訟法第二百七十七條著有明文。原告主張兩造有合夥
    之法律關係，及其為合夥事務支出費用之情，依上開判例意旨，固不以提出書面
    合夥契約為必要，惟仍應就其主張舉證以實其說。經查：
（一）兩造於八十八年一月間共同出資八萬五千元買車，嗣後並以十一萬元賣出之情
      ，固為兩造所不爭執，惟不能僅憑兩造單次共同出資獲取利潤之情，即認兩造
      有長期性的合夥關係。
（二）原告所提出之錄音紀錄，被告固不爭執其真正，惟細繹該錄音紀錄內容，被告
      於該次交涉中所表示：「票子也是她開的」、「我不可能每一條都去看它」、
      「我店作二年：：：如果我今天欠她九十幾萬，她不會想要嗎？」、「票都納
      完了，七百多萬的票」、「錢都是伊在收的，現金都是伊收去，我那裡知道伊
      用到那裡去了？」、「開出去給廠商的支票全過了」、「我那時候跟妳公家做
      生意？（反問句）」等語，實對原告所主張之合夥關係有所否認；另依兩造於
      該協調紀錄中之發言，縱認兩造曾有金錢往來交易，惟未可逕認兩造有合夥關
      係，原告主張該錄音紀錄已足資證明兩造之合夥關係云云，尚無足取。
（三）原告另主張「熱帶雨林吉普車修配場」所須支付廠商之貨款，均係以原告為發
      票人之支票交付之，若該支票存款帳戶餘額不足，則由原告自其活期儲蓄存款
      帳戶轉帳存入之情，業據提出對帳單為證，被告固不爭執其事實，惟辯稱係向
      原告借票，款項已清償云云。按原告所主張之上開事實，固可證明兩造曾有金
      錢往來，惟金錢往來之原因可能本於其他各種債之法律關係，尚未可遽認兩造
      間有合夥契約存在；又原告另提出之記帳內容，既為原告自行製作，復為被告
      否認其真正，亦難以該記錄內容，作為證明合夥關係存在之證據。
（四）「熱帶雨林吉普車修配場」所在營業場址，雖係以原告之名義向訴外人邱金福
      承租，然尚難憑此認定原告為該汽車修配事業之合夥人。
（五）原告就其主張被告出資之內容與方式，先表示被告以八萬五千分之五萬之比例
      為現金出資（起訴狀參照），嗣稱被告以勞務出資（本院九十一年六月十九日
      言詞辯論期日參照），再於九十一年六月二十八日所提補充理由狀表示「被告
      提出改變為以勞務出資合夥之關係，遭原告拒絕」。原告就被告出資之方式屢
      次為不同的陳述，則兩造是否確有互約出資以共同經營事業之情，亦堪質疑。
（五）按民事訴訟如係由原告主張權利者，應先由原告負舉證之責，若原告先不能舉
      證，以證實自己主張之事實為真實，則被告就其抗辯事實即令不能舉證，或其
      所舉證據尚有疵累，亦應駁回原告之請求，最高法院十七年上字第九一七號判
      例可資參照。原告主張兩造有合夥之法律關係，及其為合夥事務支出費用之情
      ，自應就其事實先舉證以實其說，其所提證據既尚不足證明其主張，自難為有
      利於原告之認定。
六、按請求履行債務之訴，除被告自認原告所主張債權發生原因之事實外，應先由原
    告就其主張此項事實，負舉證之責任，最高法院四十三年台上字第三七七號判例
    著有明文。原告就其主張兩造間有合夥關係，及伊為合夥事業支出費用之情，既
    未能舉證以實其說，從而，其依合夥之法律關係，請求被告返還合夥事務費用四
    十三萬七千七百五十元，及自八十九年八月三十日起至清償日止，按年息百分之
    五計算之利息，為無理由，應予駁回；其假執行之聲請，因訴之駁回而失所附麗
    ，併予駁回。
七、本件事證已臻明確，兩造其餘主張舉證及攻擊防禦方法，於判決結果不生影響，
    無庸一一論述，附此敘明。
八、據上論結，原告之訴為無理由，依民事訴訟法第七十八條，判決如主文。
中　　　華　　　民　　　國　　九十一　　年　　　九　　　月　　　十三　　日
                                    臺灣士林地方法院民事第二庭
~B法　　　官　王怡雯
右為正本係照原本作成。
如對本判決上訴須於判決送達後廿日內向本院提出上訴狀。
中　　　華　　　民　　　國　　九十一　　年　　　九　　　月　　　十九　　日
~B法院書記官　丁梅芬
